臺灣臺北地方法院刑事判決　　　　　　 95年度簡上字第198號
上　訴　人　臺灣臺北地方法院檢察署檢察官
被　　　告　乙○○
上列上訴人因傷害案件，不服本院九十五年度簡字第一六四六號
中華民國九十五年六月二十九日第一審刑事簡易判決（檢察官聲
請簡易判決處刑案號：臺灣臺北地方法院檢察署九十四年度偵字
第二０九八八號），提起上訴，本院管轄之第二審合議庭判決如
下：
    主  文
上訴駁回。
乙○○緩刑貳年。
    事  實
一、乙○○係址設臺北市中山區○○○路五六八號「成旺寵物店
    」負責人，以銷售寵物用品為業，因不滿同為經銷寵物用品
　  之甲○○對外稱渠所販售之「KELCO」牌洗毛精成份不純，
    因而心生不滿，於民國九十四年七月十九日下午三時許，與
    甲○○相約在上址談判，嗣雙方就是否將二人對話內容予以
    錄音一節引發口角爭執，乙○○竟基於傷害人身體之犯意，
    徒手毆打甲○○，並持洗毛精一瓶砸往甲○○之頭部，致使
    甲○○受有頭部外傷、右前臂挫傷、左前臂擦傷、右手挫傷
    、右大腿挫傷及臉部挫傷等傷害。
二、案經甲○○訴由臺北市政府警察局中山分局報告臺灣臺北地
    方法院檢察署檢察官偵查後聲請簡易判決處刑。
    理  由
一、訊據被告乙○○坦承上揭犯行不諱，核與被害人甲○○指訴
    、證人虞靜慧證述情節相符，並有馬偕紀念醫院甲種診斷證
    明書、告訴人受傷照片及馬偕紀念醫院函送甲○○急診病歷
    一份附卷可稽，足認被告前揭任意性自白與事實相符，堪以
    採信。本件事證明確，被告犯行洵堪認定。
二、核被告乙○○所為，係犯刑法第二百七十七條第一項之傷害
    罪。被告行為後，刑法於九十四年一月七日修正通過，同年
    二月二日公布，於九十五年七月一日施行。按行為後法律有
    變更者，適用行為時之法律，但行為後之法律有利於行為人
    者，適用最有利於行為人之法律，修正後刑法第二條第一項
    定有明文。此條規定乃與刑法第一條罪刑法定主義契合，而
    貫徹法律禁止溯及既往原則，係規範行為後法律變更所生新
    舊法律比較適用之準據法，是刑法第二條本身雖經修正，但
    此既屬適用法律之準據法，本身尚無比較新舊法之問題，應
    一律適用裁判時之現行刑法第二條規定以決定適用之刑罰法
    律。又以本次刑法修正之比較新舊法，應就罪刑有關之共犯
    、未遂犯、想像競合犯、牽連犯、連續犯、結合犯，以及累
    犯加重、自首減輕暨其他法定加減原因（如身分加減）與加
    減例等一切情形，綜其全部罪刑之結果而為比較，而從刑附
    屬於主刑，除法律有特別規定者外，依主刑所適用之法律（
    最高法院九十五年五月二十三日九十五年度第八次刑庭會議
    決議參照）；如新舊法處罰之輕重相同，即無比較適用之問
    題，非此條所指之法律有變更，應依一般法律適用原則，適
    用裁判時法；修正後刑法第五十五條就想像競合犯部分增加
    但書關於科刑之限制，為法理之明文化，而修正後刑法第五
    十九條則為法院就酌減審認標準見解之明文化，非屬法律之
    變更，其為純文字修正者，更應同此（最高法院九十五年十
    一月七日九十五年度第二十一次刑事庭會議決議參照）。經
    查：(一)刑法修正前，刑法分則編各罪所定罰金刑之貨幣單位
    原為銀元，其最高罰金數額，從各該法條規定，最低罰金數
    額，則依修正前刑法第三十三條第五款之規定為一元以上（
    貨幣單位為銀元），且若定有罰金刑之論罪法條係於七十二
    年六月二十五日前所制定，而該法條日後均未修正者，得依
    罰金罰鍰提高標準條例第一條前段規定，就其原定數額提高
    為二倍至十倍，其後修正者則不提高倍數，並依現行法規所
    定貨幣單位折算新臺幣條例第二條規定，以銀元一元折算為
    新臺幣三元；於刑法修正後，因刑法第三十三條第五款修正
    為：「罰金：新臺幣一千元以上，以百元計算之。」，使刑
    法之罰金貨幣單位已由銀元改為新台幣，則刑法分則編各罪
    所定罰金刑之貨幣單位，自應配合修正為新臺幣，又為使刑
    法分則編各罪所定罰金之最高數額與刑法修正前趨於一致，
    乃增訂刑法施行法第一條之一：「中華民國九十四年一月七
    日刑法修正施行後，刑法分則編所定罰金之貨幣單位為新臺
    幣。九十四年一月七日刑法修正時，刑法分則編未修正之條
    文定有罰金者，自九十四年一月七日刑法修正施行後，就其
    所定數額提高為三十倍。但七十二年六月二十六日至九十四
    年一月七日新增或修正之條文，就其所定數額提高為三倍。
    」，從而，刑法分則編各罪所定罰金刑之最高數額，於刑法
    修正前、後並無不同，惟修正後刑法第三十三條第五款所定
    罰金刑最低數額，較之修正前提高，自以修正前刑法第三十
    三條第五款規定有利於被告。(二)被告行為時之刑法第四十一
    條第一項前段規定：「犯最重本刑為五年以下有期徒刑以下
    之刑之罪，而受六個月以下有期徒刑或拘役之宣告，因身體
    、教育、職業、家庭之關係或其他正當事由，執行顯有困難
    者，得以一元以上三元以下折算一日，易科罰金。」；又被
    告行為時之易科罰金折算標準，依修正前罰金罰鍰提高標準
    條例第二條前段（現已刪除）規定，就其原定數額提高為一
    百倍折算一日，則本件被告行為時之易科罰金折算標準，應
    以銀元一百元至三百元折算一日，依現行法規所定貨幣單位
    折算新臺幣條例應以新臺幣三百元至九百元折算一日。惟九
    十四年二月二日修正公布，九十五年七月一日施行之刑法第
    四十一條第一項前段則規定：「犯最重本刑為五年以下有期
    徒刑以下之刑之罪，而受六個月以下有期徒刑或拘役之宣告
    者，得以新臺幣一千元、二千元或三千元折算一日，易科罰
    金。」，比較修正前後之易科罰金折算標準，以九十四年二
    月二日修正公布前之規定，較有利於被告，應依刑法第二條
    第一項前段，適用修正前刑法第四十一條第一項前段規定，
    定其折算標準。原審認被告所犯事證明確，適用刑事訴訟法
    第四百四十九條第一項前段、第三項、第四百五十四條第二
    項（誤載為四十五條第二項）、刑法第二百七十七條第一項
    、第四十一條第一項前段，罰金罰鍰提高標準條例第一條前
    段、第二條，並審酌被告犯罪情節等一切情狀，量處有期徒
    刑三月，並諭知易科罰金之折算標準，經核其認事用法並無
    不當，量刑亦稱允適。檢察官雖循告訴人之請求，以告訴人
    遭被告及另二人持鐵撬、磚頭毆打成傷，欲使告訴人不敢再
    從事相關寵物用品之銷售，藉獲告訴人努力經營之名聲及市
    場，原審僅輕判被告有期徒刑三月，似有未妥等語提起上訴
    。惟查，被告否認有夥同他人分持鐵撬及磚頭毆打告訴人之
    情，復無檢察官所指稱之鐵撬及磚頭扣案足資佐證，是依卷
    存證據，尚不足以認定被告有檢察官上訴意旨所指夥同他人
    分持前開器械毆打告訴人情事，另量刑係屬事實審法院得依
    職權自由裁量之事項，苟已斟酌刑法第五十七條各款所列情
    狀而未逾越法定刑度，不得遽指為違法，原審於量刑時業已
    審酌被告犯罪之情狀，因而量處被告有期徒刑三月，並諭知
    易科罰金之折算標準，尚無失當可言，檢察官以原審量刑過
    輕為由提起上訴，難認有理由。又刑法修正後之規定係以適
    用行為時法為原則，因此原判決雖未及比較適用，然上訴後
    ，經比較新舊法，行為後之法律並非較有利於行為人，仍應
    適用行為時法，則原判決適用行為時法即無不當，自不構成
    撤銷之事由，併此敘明。
三、末按刑法第七十四條緩刑之規定，亦經修正並自九十五年七
    月一日施行，然因有關緩刑之宣告，並非行為可罰性之法律
    規範變更，自應適用裁判時即修正後之規定（最高法院九十
    五年五月二十三日九十五年度第八次刑庭會議決議參照）。
    茲審酌被告乙○○前未有犯罪記錄，有卷附臺灣高等法院被
    告前案記錄表可按，其與告訴人間因寵物用品銷售糾紛相約
    談判時，因錄音問題引發口角爭執而為本件傷害犯行，尚屬
    偶發行為，事後並已與告訴人達成和解，有本院和解筆錄及
    支票影本附卷可稽，其經此偵、審程序及科刑教訓後，自當
    知所警惕，而無再犯之虞，因認前開所宣告之刑，以暫不執
    行為適當，爰依修正後刑法第七十四條第一項第二款規定，
    併予宣告緩刑二年，以啟自新。
據上論斷，應依刑事訴訟法第四百五十五條之一第一項、第三項
、第三百六十八條，刑法第七十四條第一項第二款，判決如主文
。
本案經檢察官郭麗娟到庭執行職務
中　　華　　民　　國　　 96 　　年　　5　　月　　7　　日
　　　　　　　　　刑事第十一庭  審判長法　官   劉方慈
                                      法  官   林庚棟
                                      法  官 　鍾淑慧
以上正本證明與原本無異。
本件不得上訴。
　　　　　　　　　　　　　　　　書記官　劉英芬
中　　華　　民　　國　　96　　年　　5 　　月　　7 　　日
附錄本案論罪科刑法條
中華民國刑法第277條
（普通傷害罪）
傷害人之身體或健康者，處3年以下有期徒刑、拘役或1千元以下
罰金。
犯前項之罪因而致人於死者，處無期徒刑或7年以上有期徒刑；
致重傷者，處3年以上10年以下有期徒刑。
